【裁判字號】    99,上易,653
【裁判日期】    990520
【裁判案由】    傷害
【裁判全文】
臺灣高等法院刑事判決                 99年度上易字第653號
上  訴  人
即  被  告  乙○○
輔  佐  人  丙○○
上列上訴人因傷害案件，不服臺灣板橋地方法院98年度易字第25
60號，中華民國99年2 月4 日第一審判決（起訴案號：臺灣板橋
地方法院檢察署98年度調偵字第1196號），提起上訴，本院判決
如下：
    主  文
上訴駁回。
    事  實
一、乙○○與甲○○原為男女朋友關係，乙○○於民國九十八年
    四月八日下午五時二十八分許，在臺北縣五股鄉○○路○段
    六號大都會科學園區電梯內，因致贈禮物巧遇甲○○（原判
    決誤為談判感情事情）而發生口角，竟基於傷害人身體之犯
    意，徒手揮打甲○○，致甲○○受有左臉頰挫傷併紅腫約三
    乘四公分、左頸部挫傷併紅腫約一乘二公分等傷害。
二、案經甲○○訴由臺北縣政府警察局蘆洲分局移請臺灣板橋地
    方法院檢察署檢察官偵查起訴。
    理  由
壹、程序事項
一、按被告以外之人，於審判外之陳述，並不排除刑事訴訟法第
    一百五十九條之一至之四中傳聞法則例外之情形，是如證人
    於警詢中之陳述，雖係審判外之陳述，然於法院審理中，如
    已賦予被告對於證人之對質詰問權，如認證人於警詢中之陳
    述，顯與其於法院審理中居於證人地位而經公訴人、被告及
    其辯護人所為之交互詰問之陳述有所不符時，於可認證人於
    警詢中所為之陳述，顯具有較為可信之特別情況時，且為證
    明犯罪事實存否所必要者，依刑事訴訟法第一百五十九條之
    二規定，仍應認證人於警詢中所為之陳述，具有證據能力，
    而可由法院依經驗法則及論理法則來採為認定犯罪事實存否
    之依據。次按被告以外之人於偵查中向檢察官所為之陳述，
    除顯有不可信之情況者外，得為證據，刑事訴訟法第一百五
    十九條之一第二項亦定有明文。準此，本件證人甲○○、謝
    淑詩於原審審理中既經傳喚為證人接受交互詰問，已賦予被
    告對質詰問權。本院認為證人甲○○、謝淑詩於警詢、偵查
    中之陳述具有較為可信之特別情況（詳如後述），且為證明
    本件被告犯罪事實存否所必要，自應具有證據能力，足採為
    認定本件被告犯罪事實之依據。
二、本件認定犯罪事實所引用之本件卷內所有卷證資料（包含書
    證、物證等證據），並無證據證明係公務員違背法定程序所
    取得，被告於本院審理終結前，就卷內所有之卷證資料之證
    據能力均表示無意見，且卷內之文書證據，亦無刑事訴訟法
    第一百五十九條之四之顯有不可信之情況與不得作為證據之
    情形，則依刑事訴訟法第一百五十九條之五之規定，本件認
    定犯罪事實所引用之本件卷證所有書證、物證等證據，均有
    證據能力。
貳、實體事項
一、訊據上訴人即被告乙○○矢口否認上開傷害犯行，辯稱：我
    沒有打人，告訴人甲○○的傷勢不是我造成的，我在電梯裡
    面是被他打傷的，我怎麼可能有力氣把他打到挫傷又紅腫，
    當時我是被打，臉上受傷尖叫，驚恐之下舉手自衛的反應動
    作，並沒有傷人的犯意云云。惟查，上開犯罪事實，業據告
    訴人甲○○先後於警詢、偵查中及原審審理時指訴在卷（見
    偵查卷第八、九、四十、四十一頁，原審九十八年十二月二
    十四日審理筆錄），觀諸告訴人前後之指訴均相一致，且核
    與證人謝淑詩於偵訊中及原審審理時證述曾見被告揮手攻擊
    告訴人之情節亦相符合（見偵查卷第四十五、四十六頁及同
    上審理筆錄），並有施慶彬診所出具之甲種驗傷診斷證明書
    一件、現場監視錄影光碟翻拍照片（影本）六紙及九十八年
    十一月二十四日原審勘驗現場監視錄影光碟筆錄一件在卷可
    稽。被告雖否認傷害告訴人，然查：(一)被告於警詢時即坦承
    曾「因為當時個性急了起來，所以我便揮手」等語（見偵查
    卷第十一頁），核與原審勘驗監視錄影光碟內容，被告確實
    有出手揮打告訴人之身體相符（見九十八年十一月二十四日
    勘驗筆錄第四、五、六頁），足見所辯未出手揮打告訴人云
    云，顯係事後卸責之詞，不足採信。(二)被告復辯稱案發十七
    點二十八分四十秒時，告訴人曾以手抓住其手臂之畫面，欲
    證明告訴人亦曾出手毆打被告云云。惟證人謝淑詩於原審審
    理時已證稱「十七點二十八分四十秒照片應該是告訴人要抵
    抗抓住被告的手，然後就是（被告）揮打的動作，我就趕快
    把他們拉開」等語（見同上原審審理筆錄），是告訴人此部
    分抓住被告手臂之動作，僅係為防護自己，抵抗被告揮手之
    動作。被告於原審及本院審理時另辯稱告訴人於出電梯時，
    曾用手肘撞擊云云，其輔佐人亦稱於34秒之前告訴人有出手
    肘撞擊被告，只是翻拍照片沒有照出來云云，惟經原審九十
    九年一月七日勘驗電梯內之監視錄影光碟，均未看到告訴人
    以手肘撞擊被告之動作，且告訴人係緊跟在被告之後，走出
    電梯口，如欲以手肘撞擊被告，勢必會遭先走出電梯口之兩
    位同事（一位即證人謝淑詩）看見，然證人謝淑詩到庭證稱
    均未見告訴人出手撞擊被告等語在卷，是被告上開所辯，亦
    不足採信。本件事證已臻明確，被告犯行堪以認定。
二、核被告所為，係犯刑法第277 條第1 項之傷害罪。
三、原審以被告犯罪事證明確，適用刑法第277 條第1 項、第41
    條第1 項前段，刑法施行法第1 條之1 第1 項、第2 項前段
    等規定，並審酌被告當時欲致贈禮物巧遇告訴人而發生口角
    ，一時情急，突然出手毆人，被害人所受傷勢雖非甚重，惟
    被告犯罪後仍未能坦承犯行，與被害人達成和解，犯後態度
    非佳等一切情狀，量處拘役30日，併諭知如易科罰金，以新
    台幣1,000 元折算1 日之折算標準，經核其認事用法，俱無
    違誤，量刑亦屬妥適，被告上訴意旨仍執陳詞否認犯行，為
    無理由，應予駁回。
據上論斷，應依刑事訴訟法第368條，判決如主文。
本案經檢察官沈世箴到庭執行職務。
中    華    民    國    99    年    5     月    20     日
                  刑事第八庭審判長法  官  張傳栗
                                  法  官  劉嶽承
                                  法  官  陳春秋
以上正本證明與原本無異。
不得上訴。
                                  書記官  李家敏
中    華    民    國    99    年    5     月    20     日
附錄：本案論罪科刑法條全文
中華民國刑法第277條
傷害人之身體或健康者，處3年以下有期徒刑、拘役或1千元以下
罰金。
犯前項之罪因而致人於死者，處無期徒刑或7年以上有期徒刑；
致重傷者，處 3 年以上 10 年以下有期徒刑。

司法院資訊處製作；財團法人民間司法改革基金會備份。
